最高法院民事裁定　　　　　　九十六年度台上字第一七三六號
上 　訴 　人　甲○○
訴 訟代理 人　王元勳律師
　　　　　　　李怡欣律師
被　上訴　人　行政院衛生署新竹醫院
法 定代理 人　戊○○
被　上訴　人　乙○○
　　　　　　　丁○○
　　　　　　　丙○○
上列三人共同
訴 訟代理 人　陳由銓律師
上列當事人間請求損害賠償事件，上訴人對於中華民國九十六年
五月一日台灣高等法院第二審判決（九十五年度醫上字第一一號
），提起上訴，本院裁定如下：
    主  文
上訴駁回。
第三審訴訟費用由上訴人負擔。
    理  由
按上訴第三審法院，非以原判決違背法令為理由，不得為之。又
提起上訴，上訴狀內應記載上訴理由，其以民事訴訟法第四百六
十九條所定事由提起第三審上訴者，應於上訴狀內表明原判決所
違背之法令及其具體內容，暨依訴訟資料合於該違背法令之具體
事實。其依同法第四百六十九條之一規定提起上訴者，並應具體
敘述為從事法之續造、確保裁判之一致性或其他所涉及之法律見
解具有原則上重要性之理由。同法第四百六十七條、第四百七十
條第二項分別定有明文。而依同法第四百六十八條規定，判決不
適用法規或適用不當者，為違背法令；依同法第四百六十九條規
定，判決有該條所列各款情形之一者，為當然違背法令。是當事
人提起第三審上訴，如合併以同法第四百六十九條及第四百六十
九條之一之事由為上訴理由時，其上訴狀或理由書應表明該判決
所違背之法令條項，或有關判例、解釋字號，或成文法以外之習
慣或法理等及其具體內容，暨係依何訴訟資料合於該違背法令之
具體事實，並具體敘述為從事法之續造、確保裁判之一致性或其
他所涉及之法律見解具有原則上重要性之理由。如未依上述方法
表明，或其所表明者與上開法條規定不合時，即難認為已合法表
明上訴理由，其上訴自非合法。本件上訴人對於原判決提起第三
審上訴，雖以該判決違背法令為由，惟核其上訴理由狀所載內容
，係就原審取捨證據及認定事實之職權行使所論斷：本件上訴人
僅係於被上訴人行政院衛生署（下稱衛生署）新竹醫院施行闌尾
切除手術，手術時必需平躺，否則無法開刀，且手術時僅係半身
麻醉，神志清醒，對其是否平躺，當知之甚詳，而曾為上訴人診
治之台北榮總（即行政院國軍退除役官兵輔導委員會台北榮民總
醫院－下同）醫師傅中玲亦證稱，本件手術開刀時間不長，且是
在腹腔動手術，與上訴人右大腿上端之坐骨神經病變有一段距離
，應非壓迫所導致等語。又被上訴人乙○○在實施脊椎麻醉過程
中，所使用之麻醉藥及使用過程均符合麻醉常規，並無不當之處
；且依台北榮總之檢查報告，顯示上訴人為周邊神經病變，而病
變位置與脊髓麻醉部位有一段相當距離，核磁共振報告，患者脊
髓正常；脊髓麻醉所使用之麻醉藥是否會引起神經毒性，基本上
Tetracaine引起神經毒性之可能性相當低；電腦斷層掃瞄檢查結
果為右大腿坐骨神經腫脹，肌電圖的檢查為右側坐骨神經病變，
與麻醉藥品引起之神經毒性結果不合，此種可能相當低；丁○○
、丙○○及乙○○在闌尾切除手術過程與術後照顧應無疏失之處
等情，業經衛生署醫事審議委員會（下稱醫審會）鑑定在案，上
訴人告訴乙○○等三人業務過失傷害部分，並經檢察官予以不起
訴處分確定，尚難認上訴人之右側坐骨神經病變，與乙○○之麻
醉有關。至於乙○○或神經科張醫師等人就上訴人所為之會診記
錄，乃其對發生之各種可能原因，所為研判與揣測，而非鑑定結
果。另三軍總醫院神經內科主治醫師許耀東證稱，無法設定上訴
人病變發生原因，故其草擬之覆函，亦無從採為有利上訴人之證
據。至國立台灣大學醫學院附設醫院（下稱台大醫院）九十五年
十一月二十一日覆函所述之推測情節與本件實際之情形不符，且
該函僅載脊髓麻醉有可能會造成脊髓神經損傷，但並未敘及會造
成坐骨神經損傷，足證上訴人右大腿坐骨神經病變，排除麻醉穿
刺針直接傷害之可能性，尚難執台大醫院覆函遽認被上訴人之醫
療行為有疏失。又台北榮總之診斷證明至多僅能認定上訴人本身
並無任何異常，亦無排斥麻醉藥劑，然尚不能據此推定上訴人手
術後之右側坐骨神經病變係被上訴人手術所引起。復按對於醫學
爭議之認定與判斷，屬於專門知識之範圍，必依賴特別知識經驗
，由具有特別知識經驗之專家，依現代醫學予以鑑定，提出專業
知識以供參酌。而醫審會雖隸屬於衛生署，但查該委員會之成員
，係來自各方，與衛生署並無任何利害關係，自無偏袒被上訴人
之必要。況本件除醫審會之鑑定外，並經財團法人長庚紀念醫院
（林口分院）、榮民總醫院、三軍總醫院為鑑定，上訴人質疑醫
審會鑑定之公正性，尚非可採。末查，丁○○僅是切除盲腸，丙
○○祇在旁協助，乙○○施打麻醉針復一次到位完成，上訴人於
手術後因不明原因造成前述坐骨神經病變，復無證據證明被上訴
人有何醫療上之過失，且醫療行為並無消費者保護法之適用，尚
難遽令被上訴人負侵權行為及消費者保護法所定損害賠償責任等
情，指摘為不當，並就原審命為辯論及已論斷者，泛言謂為違法
，而非表明該判決所違背之法令及其具體內容，暨依訴訟資料合
於該違背法令之具體事實，更未具體敘述為從事法之續造、確保
裁判之一致性或其他所涉及之法律見解具有原則上重要性之理由
，難認其已合法表明上訴理由。依首揭說明，應認其上訴為不合
法。至上訴人主張手術時因疼痛難耐，暫呈昏眩狀態，不知被上
訴人施行手術情形及其所提出之錄音對談紀錄，係提起第三審上
訴後始提出之新攻擊方法，依民事訴訟法第四百七十六條第一項
規定，非本院所得斟酌，併予敘明。
據上論結，本件上訴為不合法。依民事訴訟法第四百八十一條、
第四百四十四條第一項前段、第九十五條、第七十八條，裁定如
主文。
中　　華　　民　　國　九十六　年　　八  　月 　 九    日
                      最高法院民事第八庭
                          審判長法官  朱　建　男
                                法官  顏　南　全
                                法官  許　澍　林
                                法官  鄭　傑　夫
                                法官  蘇　清　恭
      本件正本證明與原本無異
                                      書  記  官
中　　華　　民　　國　九十六　年　　八　　月  二十三  日
                                                    m
